臺北高等行政法院判決　　　　　　　　　　　　　　　九十年度訴字第五六六四號
　　　　　　　　　　　　　　　.
　　原　　　告　大金屬塑膠股份有限公司
　　代　表　人　甲○○董事長.
　　被　　　告　經濟部智慧財產局
　　代　表　人　陳明邦
　　訴訟代理人　丁○○
　　　　　　　　丙○○
　　參　加　人　乙○○
右當事人間因新型樣專利舉發事件，原告不服經濟部中華民國九十年七月十九日經（
九○）訴字第○九○○六三一七二二○號訴願決定，提起行政訴訟。本院判決如左：
　　主  文
原告之訴駁回。
訴訟費用由原告負擔。
　　事  實
一、事實概要：原告於民國（下同）八十七年四月二十三日以「行李箱邊角保護結構
    」被告前身中央標準局（八十八年一月二十六日改制為智慧財產局）申請新型專
    利，經編為第00000000號審查，准予專利，並於公告期滿後，發給新型
    第一四七○七號專利證書。嗣參加人以該專利案有違專利法第九十八條第二項之
    規定，對之提起舉發，案經被告審查，於九十年三月三十日以（九○）智專三（
    一）○二○一六字第○九○八九○○○五一五號專利舉發審定書為「舉發成立，
    應撤銷專利權」之處分。原告不服，提起訴願，亦遭駁回，遂提起本件行政訴訟
    。本院依職權裁定命參加人獨立參加被告之訴訟。
二、兩造聲明：
　　(一)原告聲明：訴願決定及原處分均撤銷。
　　(二)被告聲明：駁回原告之訴。
三、兩造之爭點：
    系爭案是否有違專利法第九十七條之創作性及第及九十八條第一項第一款、第二
    款規定，而不得准予新型專利？
　　甲、原告主張之理由：
      (一)本案新型專利遭另一舉發人張錦聰提起舉發事件（Ｎ０２），於九十年七月
        五日依據被告（九○）智專三（一）02031字第09012073963號函通知於九十
        年七月十七日面詢當時，被告之審查委員命原告修正申請專利範圍，原告亦
        於九十年八月十五日，以申請書修正申請專利範圍，並將本案原申請專利範
        圍之軟膠護條（20）排除在專利特徵之外，僅保留尖齒緣、防護墊片之結構
        特徵敘述，據此本案舉發（Ｎ０１）之原舉發審定理由，主要是認為本案之
        軟膠護條與舉發附件二第00000000號專利案相同之審定，因本案於
        舉發（Ｎ０２）當時，依據被告而修正申請專利範圍而將軟膠護條排除在專
        利特徵之外，故本案舉發（Ｎ０１）之審定是否與舉發（Ｎ０２）有所矛盾
        ？舉發（Ｎ０１）因本案申請專利範圍已修正而是否有重新審理之必要？
      (二)被告改制前於八十三年十月所發行之專利審查基準第2-2-19頁所述：在技術
        發展空間有限之領域中（in  the field of the crowede art），如在技術
        上有微小的改進，產生好用或實用的效果，得視為具有增進某種功效。又有
        無撤銷專利權之情事，應有證據認定之。
      (三)被告撤銷本專利之理由，僅能夠提出舉發附件二第00000000號專利
        案來證明本案之軟膠護條為習知技術，根本沒有提出相同於本案尖齒緣以及
        防護墊片之相關專利前案或其他文書證據，僅以一句輕易思及且未能增進功
        效而撤銷本案專利，被告之審查，顯然過於草率，原告於答辯及訴願理由書
        一再強調，本案尖齒緣以及防護墊片所能達成之功效，為引證案所無，本案
        在技術發展空間有限之領域中，已在技術上有微小的改進，產生好用或實用
        的效果，應視為具有增進某種功效，但是被告完全不採，又無法提出證據證
        明本案為習知技術，訴願決定機關又不查，實已造成原告權益之損害。
    乙、被告主張之理由：
　　    系爭專利雖於舉發（二）案修正申請專利範圍，惟該修正本仍在被告審查中
        ，尚未核准修正，且本舉發案被告原審定係依據舉發當時系爭專利公告之申
        請專利範圍審查，並無違誤；本舉發案之引證案（第00000000號專
        利案）與舉發（二）案之引證資料（一九九四年八月出版之台灣彰化五金專
        刊雜誌第一八○頁揭示之皮箱腳輪等配件產品圖片）並不相同；本舉發案之
        引證案已揭示於行李箱外邊角鋼線（管條）包覆一中空管體，外周形成數個
        間隔排列之突環（凸條），管體同側緣各凸伸一定位片以供車縫定位之軟膠
        護條（本體），亦能達成如系爭專利防止行李箱邊角受撞擊而毀損之功效；
        系爭專利雖於舉發  (二)案答辯時將軟膠護條排除在專利特徵之外，僅保留
        定位片同側邊緣設尖齒緣、防護墊片呈曲弧片狀之結構，為其專利特徵者；
        然於彎折體內側（軟膠護條定位片同側邊緣）設尖齒緣以避免彎折體（軟膠
        護條）因彎折而產生皺折突起者，係習用技術，為熟習該項技術者所能輕易
        完成，而以每一尖齒緣之銳角以不超過45度，每二尖齒緣之齒尖間隔以0.2
        至0.3cm為最佳者所達成之功效亦可預期，不具功效增進，故該修正並無改
        於系爭專利不具進步性之事實。另系爭專利配合行李箱表面邊角於行李箱表
        面邊角處設置呈曲弧片狀、表面凸出數個緩衝塊之防護墊片構造，以增加防
        撞力與摩擦力，藉以防止邊角磨擦破損，亦乃為一般熟習該項技術者所能輕
        易思及，係可輕易附加、組合者，達成功效亦可預期，系爭專利仍當屬運用
        申請前既有技術所能輕易完成且未能增進功效者。
    丙、參加人未於言詞辯論期日到場，亦未提出書狀作何陳述。
　　理  由
一、按凡對物品之形狀、構造或裝置之創作或改良，而可供產業上利用者，得依法申
    請取得新型專利，固為專利法第九十七條、第九十八條第一項所明定。惟其新型
    如「係運用申請前既有之技術或知識，而為熟習該項技術者所能輕易完成且未能
    增進功效時」，仍不得依法申請取得新型專利，復為同法第九十八條第二項所明
    定。
二、本件原告申請之系爭行李箱邊角保護結構新型專利，係於行李箱外邊角鋼線包覆
    一軟膠護條，另於靠近邊角處設一防護墊片，其特徵在於該軟膠護條為一中空管
    體之內部包覆行李箱外邊角之鋼線，管體外周面形成數間隔排列之突環，管體同
    側緣各凸伸一定位片供車縫，定位片同側邊緣形成數個尖齒緣，每一尖齒緣銳角
    不超過四十五度，每二個尖齒緣齒尖間隔以0.2至0.3CM為佳，該防護墊片表面凸
    出數個緩衝塊，並配合行李箱表面邊角形成曲弧片狀者。參加人所提舉發附件二
    為七十九年四月十一日審定公告之第00000000號「皮箱管條之護角裝置
    」新型專利案（下稱引證案）。被告以引證案主要於本體上設有數個外凸之凸條
    ，凸條間形成有凹槽，本體可包覆於皮箱管條外並車縫於皮箱上者，系爭案與引
    證案比較，主要均於外邊角鋼線（管條）包覆一軟膠護條（本體），其為一中空
    管體，外周形成數個問隔排列之突環（凸條），管體同側緣各凸伸一定位片以供
    車縫定位，兩案所能達成防止行李箱邊角受撞擊而毀損之主要功效相同；系爭案
    雖於定位片同側邊緣設有等距排列之尖齒緣，藉以防止定位片邊緣因彎折而產生
    皺折突起，及行李箱邊角所設防護墊片，藉以防止邊角磨擦破損，惟此乃一般熟
    習該項技術者所能輕易思及，係可輕易附加、組合者，而達成之功效亦可預期；
    系爭案當屬運用申請前既有技術所能輕易完成且未能增進功效者，不具進步性，
    乃為「舉發成立，應撤銷專利權」之處分。
三、原告雖訴稱：系爭案護條定位片邊緣之尖齒緣及防護墊片表面凸出數個緩衝塊之
    構造，且系爭案每一尖齒緣之銳角以不超過四十五度，每二尖齒緣之齒尖間隔以
    0.2至0.3CM為最佳，及防護墊片配合行李箱表面邊角形成曲弧片狀，可防止定位
    片邊緣因彎折而產生皺折突起及防護行李箱表面邊角之構造、功效皆未見於引證
    案，而具有功效增進等云云。惟查系爭案與引證案，均係於行李箱外邊角鋼線（
    管條）包覆一中空管體，其外周形成數個間隔排列之突環（凸條），管體同側緣
    各凸伸一定位片，以供車縫定位之軟膠護條（本體），二者所能達成防止行李箱
    邊角受撞擊而毀損之主要功效相同；又系爭案於彎折體之邊緣設「尖齒緣」以避
    免彎折體因彎折而產生皺折突起者，為習用技術，乃熟習該項技術者所能輕易完
    成，且以每一尖齒緣之銳角以不超過四十五度，二尖齒緣之窗尖間隔以0.2至0.3
    CM所達成之功效亦可預期，不具功效增進；另於行李箱表面邊角處設置「表面凸
    出數個緩衝塊」之防護墊片構造，以增加防撞力與摩擦力，藉以防止邊角磨擦破
    損，係可輕易附加、組合者，復為一般熟習該項技術者所能輕易思及，所達成功
    效亦可預期，亦不具功效增進。系爭案係屬運用申請前既有技術所能輕易完成且
    未能增進功效者，自不具進步性。從而，被告所為本件舉發成立，應撤銷專利權
    之處分，並無違誤。訴願決定予以維持，亦無不合。原告徒執前詞，訴請撤銷，
    為無理由，應予駁回。
四、據上論結，本件原告之訴為無理由，爰依行政訴訟法第九十八條第三項前段，判
    決如主文。
中　　華　　民　　國　　九十一　　　年　　　八　　　　月　　二十一　　　日
                           臺 北 高 等 行 政 法 院  第二庭
           　　　　　　　　　　　　　　　　　審判長 法　官  徐瑞晃
           　　　　　　　　　　　　　　　　　　　　 法　官  李得灶
           　　　　　　　　　　　　　　　　　　　　 法　官  吳慧娟
右為正本係照原本作成。
如不服本判決，應於送達後二十日內向本院提出上訴狀並表明上訴理由，如於本判決
宣示後送達前提起上訴者，應於判決送達後二十日內補提上訴理由書（須按他造人數
附繕本）。
中　　華　　民　　國　　九十一  　　年　　　八　　  　月　　二十二　  　日
            　　　　　　　　　　　　　　    　      書記官  蘇亞珍
